【裁判字號】    90,聲再,330
【裁判日期】    900620
【裁判案由】    聲請再審
【裁判全文】
台灣高等法院刑事裁定                              九十年度聲再字第三三號
    再審聲請人
    即受判決人  甲○○
右列聲請人因違反毒品危害防制條例案件，對於本院九十年度上訴字第九一六號中華
民國九十年五月十六日確定判決（台灣板橋地方法院八十九年度訴字第一九一一號、
台灣板橋地方法院檢察署八十九年度偵字第一七七七三號），聲請再審，本院裁定如
左：
    主  文
再審之聲請駁回。
    理  由
一、聲請意旨略稱：聲請人經本院於民國九十年五月十六日（聲請狀誤載為十八日）
    以九十年度上訴字第九一六號判決聲請人持有第二級毒品，處有期徒刑壹年陸月
    確定在案，惟聲請人就施用第二級毒品部分，違犯毒品危害防制條例第十條之罪
    ，經觀察、勒戒後，檢察官於八十九年二月二十三日（聲請狀誤載為三月十五日
    ）依同條例第二十條第二項處以不起訴處分，按持有毒品為施用毒品之前階段行
    為，而「持有」為「施用」之當然結果，持有毒品為低度行為，應為施用之高度
    行為所吸收，不另論罪，聲請人「施用」第二級毒品之行為，檢察官既為不起訴
    處分，自不應就「持有」第二級毒品之行為單獨評價，該台灣板橋地方法院檢察
    署檢察官之不起訴處分書（即八十九年毒偵字第一三五三號、八十九年度毒偵緝
    字第二一六號）於判決前即已存在，然未經發現，不及調查斟酌，如詳加調查，
    必足以認受有罪判決之聲請人，應受無罪、免訴、免刑或輕於原確定判決所認罪
    名，本案確定判決有重要證據漏未審酌之違誤，又聲請人於八十八年十月一日因
    持有安非他命，在本案前已遭鈞院另案八十九年七月十九日以八十九年度上訴字
    第二０００號刑事判決確定，原確定判決雖認聲請人係另行起意，與前案無連續
    犯裁判上一罪之關係，然依上開不起訴處分書所載，聲請人至八十九年一月二十
    九日止，因施用安非他命遭觀察、勒戒之情形觀之，對於安非他命之施用具有連
    續性，且該不起訴處分書理由中並提及，台灣臺北看守所八十九年二月十七日方
    出具證明書證明被告，於八十九年二月十七日前，仍有基於施用而持有安非他命
    情形，故聲請人係基於意圖施用安非他命之概括犯意而於八十八年八月一日及八
    十九年一月二十九日持有安非他命而犯罪，應屬連續犯，為前案判決效力所及，
    應為免訴判決，係足以動搖原確定判決之新證據，為此依刑事訴訟法第四百二十
    一條、第四百二十條第一項第六款聲請再審云云。
二、按刑事訴訟法第四百二十一條規定，得以足生影響於判決之重要證據漏未審酌為
    理由，為受判決人之利益聲請再審者，以經第二審有罪判決後不得上訴於第三審
    法院之案件為限。又所謂重要證據，漏未審酌，須該證據足以影響於原判決事實
    之認定，並以該證據已予提出，而被捨棄不予採用，並未敘明其捨棄之理由者為
    限。如未經於偵查或審判中提出，或判決確定後始發現之證據，判決當時既無從
    審酌，自不包括在內。又按刑事訴訟法第四百二十條第一項第六款所謂發見確實
    之新證據，係指該證據於事實審法院判決前已經存在，為法院、當事人所不知，
    不及調查斟酌，至其後始行發見，且就證據本身形式上觀察，固不以絕對不須經
    過調查程序為條件，但必須顯然可認為足以動搖原有罪確定判決，而為受判決人
    無罪、免訴、免刑或輕於原判決所認罪名之判決者為限。故受理聲請再審之最後
    事實審法院，應就聲請再審理由之所謂「新證據」，是否具備事實審判決前已經
    存在，為法院、當事人所不知，事後方行發見之「嶄新性」，及顯然可認足以動
    搖原有罪確定判決，應為無罪、免訴、免刑或輕於原判決罪名之「顯然性」二要
    件，加以審查，為判斷應否准予開始再審之準據（最高法院八十五年度台抗字第
    三０八號裁定參照）。再按刑法上所謂吸收犯，係指一罪所規定之構成要件，為
    他罪構成要件所包括，因而發生吸收關係者而言。如意圖供自己施用而持有毒品
    ，進而施用，則其持有之低度行為，當然為高度之施用行為所吸收，不另論以持
    有毒品罪；惟如施用毒品者，另以其他犯意而持有毒品，其持有毒品與施用毒品
    間即無高低度行為之關係可言，自不生吸收犯之問題。
三、查本件聲請人所提出之台灣板橋地方法院檢察署檢察官之不起訴處分書（即八十
    九年毒偵字第一三五三號、八十九年度毒偵緝字第二一六號），經調閱本院九十
    年度上訴字第九一六號聲請人甲○○毒品危害防制條例全卷，聲請人僅否認販賣
    第二級毒品，並稱查扣之安非他命非其所有，並未提出上開不起訴處分書主張其
    係意圖供自己施用而持有安非他命，而被捨棄不予採用，並未敘明其捨棄之理由
    ，原判決當時既無從審酌，自不包括在內，與按刑事訴訟法第四百二十一條所謂
    重要證據，漏未審酌之要件不符。又該不起訴處分書，僅能證明聲請人於受確定
    判決前曾有施用第二級毒品之事實，惟並無法證明原確定判決所認定聲請人持有
    之第二級毒品五包（淨重七八．九五公克）、一包（淨重四．七八公克）係意圖
    供自己施用而持有，聲請人亦未提出其他確實證據證明聲請人施用第二級毒品與
    原確定判決所認定之持有第二級毒品間究有無吸收關係，是聲請人所主張之理由
    ，非經相當調查不能證明其真偽，殊與確實之意義不符，自難認為有刑事訴訟法
    第四百二十條第一項第六款規定之再審之理由。又聲請人主張其於八十八年十月
    一日因持有安非他命，在本案前已遭鈞院另案八十九年七月十九日以八十九年度
    上訴字第二０００號刑事判決確定，與前案為連續犯裁判上一罪之關係，為前案
    判決效力所及云云，已經原確定判決於理由第三項敘明係另行起意，有該判決書
    在卷可稽，原確定判決已與斟酌，且是否基於概括犯意而持有第二級毒品，非經
    相當調查不能證明其真偽，亦與確實之意義不符，自難認為有刑事訴訟法第四百
    二十條第一項第六款規定之再審理由。又縱原確定判決所認定聲請人持有之第二
    級毒品五包（淨重七八．九五公克）、一包（淨重四．七八公克）係意圖供自己
    施用而持有，與聲請人施用第二級毒品間有吸收關係，屬實質上一罪，為同一案
    件，則原確定判決之起訴時間是否在檢察官就聲請人施用第二級毒品行為為不起
    訴處分之後；原判決是否應依刑事訴訟法第三百零三條第一款之規定為不受理之
    判決，而誤為實體判決，或為前案判決效力所及而應為刑事訴訟法第三百零二條
    第一款之免訴判決，而誤為實體判決，均屬確定判決是否違背法令而得據以提起
    非常上訴之問題，與再審程序係就原確定判決認定事實是否錯誤之救濟制度無涉
    。本件聲請人所舉聲請再審之理由，核與上引法條所定不符，應認無再審理由，
    爰依同法第四百三十四條第一項裁定如主文。
中    華    民    國    九十    年        六        月          二十    日
                            臺灣高等法院刑事第六庭
                                審判長法  官  陳  春  秋
                                      法  官  王  麗  莉
                                      法  官  徐  培  元
右正本證明與原本無異。
不得抗告
                                      書記官  秦  仲  芳
中      華      民      國   九十     年    六     月     二十       日


司法院資訊處製作；財團法人民間司法改革基金會備份。
